臺灣臺東地方法院刑事判決　　　　　　　　　　　　　九十三年度訴字第一四八號
　　公　訴　人　臺灣臺東地方法院檢察署檢察官
　　被　　　告　甲○○
　　選任辯護人　邱聰安律師
右列被告因誣告案件，經檢察官提起公訴（九十二年度偵字第二五一五號），因被告
於準備程序進行中為有罪之陳述，經本院合議庭裁定由受命法官獨任進行簡式審判程
序，茲判決如左：
    主  文
甲○○意圖他人受刑事處分，向該管公務員誣告，處有期徒刑壹年，緩刑貳年。
    事  實
一、甲○○所有車牌號碼Ｎ九—三四七六號之自用小客車，於民國（下同）九十二年
    六月九日上午九時二十分許交由陳文仁所駕駛，陳文仁並搭載詹建裕，二人行經
    臺東縣東河鄉○○○○○路隆昌段一四二公里處，遭執行勤務之員警高武雄、乙
    ○○攔檢，因發現該車上載有數十包麥飯石，認係盜採之物，高武雄及乙○○遂
    要求將前開自用小客車駛至東河派出所繼續為偵查工作。警詢時，甲○○前往該
    派出所，曾多次要求乙○○將該自用小客車歸還，然為乙○○所拒，其心生不悅
    ，明知前開自用小客車之置物箱內，並未放置新臺幣（下同）二千元，竟基於意
    圖使乙○○受刑事處分之犯意，於同年月十二日上午八時四十分許，以電話向內
    政部警政署民眾服務中心報案謊稱：「我所有Ｎ九—三四七六號之自用小客車，
    於九十二年六月九日無故遭東河分駐所警員乙○○扣留後，未開具保管單據，並
    恐嚇無法領回該車，且該車經乙○○搜索後，車內二千元不翼而飛。」誣指該管
    員警竊盜。
二、案經臺東縣警察局移送臺灣臺東地方法院檢察署檢察官偵查起訴。
    理  由
一、訊據被告甲○○對於右揭犯罪事實於審理中坦承不諱，並有告訴人乙○○於警詢
    及偵查中指訴綦詳，且有證人詹建裕於警詢中證述：告訴人在搜查該車時，除了
    伊以外，尚有警員高武雄及老闆友人等人在場，並沒有看到告訴人從車內拿出錢
    來等語明確（見九十二年七月四日之警詢筆錄），核與證人陳文仁於警詢中證稱
    ：當時伊人在派處所裡面，向外看到三、四位警員跟詹建裕在搬車內石頭，伊沒
    有看見告訴人從該自用小客車拿走二千元等情一致（見九十二年七月四日之警詢
    筆錄），又證人高武雄於警詢及偵查中結稱：伊與告訴人將該車帶回派出所後，
    伊遂囑託詹建裕在旁，並立即就車內所查獲之石頭等物拍照，告訴人同時檢查車
    內有無其他違禁物，當時伊係站在告訴人身旁，有一同檢視車內物品等語綦詳（
    見九十二年六月二十六日之警詢筆錄、九十三年二月三日之偵訊筆錄），另證人
    即該分駐所之巡佐朱坤良證述：當天被告係於十二時三十分許到分駐所，約停留
    二十分鐘，被告並沒有前去察看其所有之自用小客車，伊沒有聽到被告詢問陳文
    仁及詹建裕二人有無拿走該自用小客車內現金等情（見九十二年七月十三日之警
    詢筆錄、九十三年七月二十六日之偵訊筆錄），而告訴人因被告誣告犯罪致遭受
    刑事追訴等情，復有臺灣臺東地方法院檢察署檢察官不起訴處分書一件在卷可稽
    ，被告自白與事實相符，事證明確，犯行洵堪認定。
三、核被告所為，係犯刑法第一百六十九條第一項意圖他人受刑事處分，向該管公務
    員誣告之罪。爰審酌被告之智識程度、生活狀況、犯罪之動機係起因於急欲將前
    揭自用小客車取回、目的、手段、然其造成司法資源之浪費，使告訴人名譽因此
    受損，所生之損害及犯罪後尚能坦承犯行等一切情狀，量處如主文所示之刑。末
    查被告前曾於八十八年間因傷害案件經本院以八十八年易字第二八三號判處有期
    徒刑三月，緩刑二年，惟於緩刑期滿，而緩刑之宣告未經撤銷，是其上揭刑之宣
    告，依刑法第七十六條之規定已失其效力，而與未曾受有期徒刑以上之宣告者同
    ，有臺灣高等法院被告全國前案記錄表在卷可按，其於犯罪後坦承犯行，審理中
    一再表明認錯，告訴人亦表示同意原諒，因一時失慮，偶罹刑典，經此教訓，當
    之所警惕，信無再犯之虞，本院認所宣告之刑以暫不執行為適當，併諭知緩刑二
    年，以啟自新。
四、按誣告罪之成立，以犯人明知所訴虛偽為構成要件，若誤認有此事實，或以為有
    此嫌疑，自不得遽指為誣告，最高法院二十年上字第七一七號判例可資參照。經
    查：本件員警確實有向被告表示不讓其領回前開自用小客車乙事，則被告可能因
    此誤認有恐嚇之事實，況且雖被告於電話中向內政部警政署民眾服務中心報案稱
    員警有恐嚇其無法領回等情，然其並未具體指述員警究竟如何恐嚇，而本件告訴
    人亦僅表示就被告指訴竊盜部分認有誣告提出告訴，揆諸上揭判例要旨，有關被
    告誣告告訴人恐嚇之部分，此部分不能證明被告犯罪，惟公訴意旨認此部分與前
    開有罪部分有實質上一罪關係，爰不另為無罪之諭知，附此敘明。
據上論斷，應依刑事訴訟法第二百九十九條第一項前段，刑法第一百六十九條第一項
、第七十四條第一款，判決如主文。
本案經檢察官丙○○到庭執行職務
中      華      民      國    九十四    年      一      月    二十七    日
                               臺灣臺東地方法院刑事第三庭
                                      法  官  連雅婷
右正本證明與原本無異。
如不服本判決，應於判決送達後十日內向本院提出上訴狀。（須附繕本）
「切勿逕送上級法院」
                                      書記官  蘇美琴
中      華      民      國    九十四    年      一      月    二十八    日
附記
中華民國刑法第一百六十九條第一項
(誣告罪)
意圖他人受刑事或懲戒處分，向該管公務員誣告者，處七年以下有期徒刑。
